【裁判字號】    95,易,1146
【裁判日期】    950711
【裁判案由】    詐欺
【裁判全文】
臺灣板橋地方法院刑事判決              95年度易字第1146號
公  訴  人  臺灣板橋地方法院檢察署檢察官
被      告  乙○○
選任辯護人  李樂濟律師
上列被告因詐欺案件，經檢察官提起公訴（九十五年度偵字第二
六五六號），被告於準備程序中對被訴之事實為有罪陳述，本院
合議庭裁定由受命法官獨任行簡式審判程序，並判決如下：
    主  文
乙○○意圖為自己不法之所有，以詐術使人將本人之物交付，處
有期徒刑柒月。緩刑貳年。
    事  實
一、乙○○係嫁至臺灣地區之大陸地區女子，其於民國九十二年
    五月間（起訴書誤載同年十月間）因搭乘計程車結識丙○○
    後，即多次向丙○○佯稱：其欲至大陸地區投資生意，若丙
    ○○投資美金一萬元，將可介紹丙○○參與經營，並可於一
    年內獲利美金四萬元等語，並邀約丙○○一同參與投資，致
    丙○○信以為真，而陷於錯誤，於九十三年二月間向其兄謝
    洪根借得現金新臺幣三十五萬元，又於同年二月十日，由其
    友人周宣孝陪同前往臺北縣樹林市之上海銀行樹林分行，以
    新臺幣三十三萬六千元兌換成美金一萬元後，即於翌日（同
    年二月十一日），在臺北縣樹林市鎮○街九十三號處，將美
    金一萬元全數交予乙○○，而乙○○取得前揭款項後，即避
    不見面。迄九十三年七月間，丙○○獲悉乙○○返回臺灣，
    即要求乙○○說明投資情形，乙○○未能答稱究投資何項生
    意，並回稱已賠錢殆盡，且拒絕返還上開款項，甚且旋即否
    認有投資情事，丙○○至此始察覺受騙。
二、案經丙○○及其妻甲○○訴由臺灣板橋地方法院檢察署檢察
    官偵查起訴。
    理  由
一、訊據被告乙○○對於上揭時地，向告訴人丙○○詐得美金一
    萬元即新臺幣三十三萬六千元之犯罪事實，於本院審理中坦
    承不諱，核與告訴人丙○○於偵查及本院審理中、告訴人甲
    ○○於偵查中指訴情節相符，且告訴人謝宏順為交付上開款
    項予被告而先向其兄謝洪根借貸新臺幣三十五萬元，並由同
    事周宣孝陪同前往銀行兌換美金等節，亦據證人謝洪根、周
    宣孝分別於偵查中證述屬實，並有證人謝洪根所有之臺北縣
    三峽鎮農會存摺一份在卷可稽；此外，復有被告與告訴人謝
    宏順二人間對話之錄音帶一捲及譯文二份附卷可憑，足徵被
    告上開自白核與事實相符，堪以採憑。本案事證明確，被告
    犯行洵堪認定，應法論科。
二、論罪科刑部分：
（一）查被告行為後，刑法部分條文業於九十四年一月七日修正
      ，九十四年二月二日公布，九十五年七月一日施行，現行
      刑法第二條第一項規定：「行為後法律有變更者，適用行
      為時之法律，但行為後之法律有利於行為人者，適用最有
      利於行為人之法律。」又刑法第三百三十九條第一項之詐
      欺取財罪，法定刑為五年以下有期徒刑、拘役或科或併科
      一千元以下罰金，而修正後刑法施行法增訂第一條之一規
      定：「中華民國九十四年一月七日刑法修正施行後，刑法
      分則編所定罰金之貨幣單位為新臺幣。九十四年一月七日
      刑法修正時，刑法分則編未修正之條文定有罰金者，自九
      十四年一月七日刑法修正施行後，就其所定數額提高為三
      十倍。但七十二年六月二十六日至九十四年一月七日新增
      或修正之條文，就其所定數額提高為三倍」，另刑法第三
      十三條第五款修正為：「主刑之種類如下：五、罰金：新
      臺幣一千元以上，以百元計算之」，是依修正後之法律，
      刑法第三百三十九條第一項詐欺取財罪所得科處之罰金刑
      最高為新臺幣三萬元、最低為新臺幣一千元；然依被告行
      為時之刑罰法律，即罰金罰鍰提高標準條例第一條前段規
      定之提高倍數十倍及修正前刑法第三十三條第五款規定之
      罰金最低額一元計算，該罪之罰金刑最高為銀元一萬元，
      最低額為銀元一元，若換算為新臺幣，最高額雖與新法同
      為新臺幣三萬元，然最低額僅為新臺幣三元。因此，比較
      上述修正前、後之刑罰法律，自以被告行為時關於科處罰
      金刑之法律較有利於被告。是本件依首揭刑法第二條第一
      項前段規定，自應適用被告行為時之法律，即修正前刑法
      之相關規定論處。
（二）核被告意圖為自己不法之所有，以詐術使人將本人之物交
      付，所為係犯修正前刑法第三百三十九條第一項之詐欺取
      財罪。爰審酌被告犯罪之動機、目的、手段及對告訴人丙
      ○○所造成之損害，兼衡被告於審理中已當庭賠償告訴人
      丙○○新臺幣三十三萬六千元，雙方並達成民事上和解（
      參卷附和解書），暨被告犯後於本院審理中就詐欺犯行供
      認無隱之態度等一切情狀，量處如主文所示之刑，以資懲
      儆。至辯護人於審理中雖請求量處有期徒刑六月等語，惟
      本院審酌被告於偵查中均矢口否認詐欺犯行，浪費司法資
      源，並考量被告詐得之款項達新臺幣三十三萬六千元即美
      金一萬元，至本院審理中始坦承犯行等情，認應量處如主
      文所示之刑，始足以警惕被告，併予敘明。
（三）末查，被告前未曾受有期徒刑以上刑之宣告，有臺灣高等
      法院被告前案紀錄表一份在卷可按，其因一時失慮，而罹
      刑典，事後於審理中已坦承犯行並與告訴人丙○○達成和
      解，深具悔意，經此刑之宣告後，應知警惕而無再犯之虞
      ，本院認暫不執行其刑為當，而被告行為後，刑法第七十
      四條規定業已修正施行，而緩刑之宣告，涉及被告所受宣
      告之刑於確定後是否執行，亦屬刑罰法律之修正，茲依修
      正後之刑法第七十四條第二項，增設多款緩刑宣告時併附
      負擔之課與，且宣告緩刑後撤銷緩刑之事由亦放寬，核以
      修正後之現行刑法第七十四條，顯較修正前較不利於被告
      ，是本件爰適用被告行為時之刑法第七十四條第一款規定
      ，併予宣告緩刑二年，以啟自新。
據上論斷，應依刑事訴訟法第二百七十三條之一第一項、第二百
九十九條第一項前段，刑法第二條第一項前段、修正前第三百三
十九條第一項、修正前第七十四條第一款，罰金罰鍰提高標準條
例第一條前段（未修正），判決如主文。
本案經檢察官黃怡華到庭執行職務。
中    華    民    國    95    年    7   月      11    日
                  刑事第十九庭  法  官  楊  志  雄
以上正本證明與原本無異。
如不服本判決應於送達後十日內向本院提出上訴狀
                                書記官  陳春銘
中    華    民    國    95    年    7     月    12    日
附錄本案論罪科刑法條全文：
刑法第三百三十九條第一項：
意圖為自己或第三人不法之所有，以詐術使人將本人或第三人之
物交付者，處五年以下有期徒刑、拘役或科或併科一千元以下罰
金。


司法院資訊處製作；財團法人民間司法改革基金會備份。
